【裁判字號】    97,消債抗,75
【裁判日期】    971003
【裁判案由】    聲請更生程序
【裁判全文】
臺灣高雄地方法院民事裁定            97年度消債抗字第75號
抗  告  人  甲○○
上列當事人因消費者債務清理事件聲請復權，本院裁定如下：
    主  文
抗告駁回。
抗告程序費用新台幣壹仟元由抗告人負擔。
    理  由
一、抗告意旨略以: 原裁定以本院97司執字第2006號、2594號及
    2503號執行命僅係保全執行而非本案執行, 且抗告人並未釋
    明於本院裁定准予更生程序前有何緊急或必要情形為由而予
    駁回, 惟消費者債務清理條例第19條規範保全債務人財產之
    立法目的, 係在於法院就更生或清算之聲請為裁定前, 為防
    杜債務人之財產減少, 維持債權人間之公平償及使債務人有
    重建之機會而訂, 原審認事用法顯然有誤, 為此爰依法提本
    件抗告, 請准將原裁定予以廢棄, 並准裁定宣告就伊之財產
    為保全處分等語。
二、按消費者債務清理條第19條第1 項規定: 法院就更生或清算
    之聲請為保全處分: 一債務人財產之保全處分。二債務人履
    行債務及債權人對於債務人行使財產之保全處分。三對於債
    務人財產強制執行程序之停止。四受益人或轉得人財產之保
    全分。五其他必要之保全處分。依該條文係使用「得」字,
    可知是否裁定准許保全處分, 法院具有裁量權, 並一經利害
    關係人聲請, 即必須裁定准許保全處分, 必須斟酌保全處分
    是否有助於債權人公平受償務人重建更生機會等目的之達成
    , 若無助於上開目的之達成, 即無准許保全處分之理由。此
    外, 債務人如何使用、處分其財產, 為務人個人之自由, 基
    於憲法保障人民財產權意旨, 不應輕易限制債務人使用其財
    產之自由, 另債權人依法對債務人起訴或聲請強制執行, 以
    實現其私法上之權利, 乃具體展現憲法所保障之訴訟權及財
    產權, 故法院是否裁定准許保全處分, 尚須斟酌對債務人使
    用財產及債權人使權利等自由所為之限制, 是否合理、適當
    。換言之, 法院依消費者債務清理條例第19條第1 項裁定准
    許保全處分, 其前提要件乃採取保全處分, 有助於債權人公
    平受償或保障債務人重建更生會之達成, 且採取保全處分而
    達成債權人公平受償或保障債務人重建更生機會之利益, 恆
    大於限制債務人或債權人行使財產或權利所造成之不利益。
三、次按, 消費者債務清理條例採重建型之更生及清算程序雙軌
    制, 更生程序, 原則上係以債務人所提出之更生方案為基礎
    , 經債權人會議可決、法院認可後, 債務人即依該權利變動
    後之方案履行債務, 故其現有財產並未於程序中受變價而喪
    生, 毋寧是以其於程序開始後之薪資或其他收入作為償債財
    源而公平分配予債權人。是債權人聲請強制執行, 因變賣債
    務人之責任財產, 以玫其喪失居住處所, 而失其生活存立之
    基礎,或對其生活來源、經營業務所得、
中    華    民    國    97    年    10    月    3     日
              民事第二十二庭法      官  譚德周
上為正本係照原本作成
如不服本裁定，應於裁定送達後10日內，以書狀向本院提出抗告
，並繳納抗告費新臺幣1千元
中    華    民    國    97    年    10    月    3     日
                            書  記  官  胡淑芳


司法院資訊處製作；財團法人民間司法改革基金會備份。
